臺灣板橋地方法院交通事件裁定　　　　100年度交聲字第318號
原處分機關　臺北市交通事件裁決所
異　議　人
即受處分人　黃金俊
上列受處分人因違反道路交通管理處罰條例案件，對於臺北市交
通事件裁決所於民國100 年1 月19日以北市裁罰字第裁22-AEX50
2657號所為之裁決處分，聲明異議，本院裁定如下：
    主  文
原處分撤銷。
黃金俊汽車駕駛人，駕駛汽車經測試檢定酒精濃度超過規定標準
，處罰鍰新臺幣貳萬伍仟元，並吊扣其重型機車駕駛執照壹年。
    理  由
一、原處分意旨略以：異議人即受處分人黃金俊騎乘車牌號碼為
    253-EGV 號重型機車，於民國98年1 月22日23時54分許，行
    經臺北市○○○路時，有汽車駕駛人酒精濃度超過規定標準
    （0.55以上）之違規行為，爰依違反道路交通管理處罰條例
    第35條第1 項第1 款、第24條第1 項第2 款規定，裁處罰鍰
    新臺幣（下同）45,000元，並吊扣其駕駛執照1 年，且應接
    受道路交通安全講習等語。
二、聲明異議意旨略以：伊在羅斯福路酒駕，因為要領車，所以
    已經在裁決所繳了45,000元，後來地檢署又判緩起訴，伊再
    繳2 萬元，但一罪不二罰，希望交通罰金部分不罰，爰聲明
    異議等語。
三、按汽車駕駛人飲用酒類或其他類似物後其吐氣所含酒精濃度
    超過每公升0.25毫克或血液中酒精濃度超過百分之0.05以上
    ，不得駕車；又汽車駕駛人，駕駛汽車經測試檢定有酒精濃
    度超過規定標準之情形者，處15,000元以上6 萬元以下罰鍰
    ，並當場移置保管該汽車及吊扣其駕駛執照1 年，並應接受
    道路交通安全講習，道路交通安全規則第114 條第2 款、道
    路交通管理處罰條例第35條第1 項第1 款、第24條第1 項第
    2 款分別定有明文。再者，依道路交通管理處罰條例第35條
    第8 項規定：「前項汽車駕駛人，經裁判確定處以罰金低於
    本條例第92條第3 項所定最低罰鍰基準規定者，應依本條例
    裁決繳納不足最低罰鍰之部分。」及違反道路交通管理事件
    統一裁罰基準及處理細則第2 條所定「違反道路交通管理事
    件統一裁罰基準表」所列「汽車駕駛人駕駛汽車，飲酒後其
    吐氣所含酒精成份超過每公升0.55毫克以上，應處最低罰鍰
    45,000元，該規定核屬行政罰法第26條之特別規定。查酒後
    駕車經檢察官為緩起訴處分，並命被告向公益團體捐款或提
    供義務勞務者，被告係履行檢察官為緩起訴處分命令，此等
    命令名義上雖非刑罰，但仍是一種特殊的處遇措施，造成被
    告之財產減少或義務增加，性質上亦屬干預人民自由之處分
    ，與刑事制裁無異，實質上為刑事處罰。故檢察官為緩起訴
    處分並命向公益團體捐款者，其捐款解釋上亦屬道路交通管
    理處罰條例第35條第8 項所規定之罰金，監理機關雖不得再
    為行政裁罰，惟若行為人依緩起訴處分所支付之捐款金額，
    未達道路交通管理處罰條例第92條第4 項所定最低罰鍰基準
    規定者，依該條例第35條第8 項之規定，即須補繳不足最低
    罰鍰之部分，始為適法。是以，於緩起訴猶豫期間屆滿後，
    對上述不足額處分，處分機關仍有裁處罰鍰之空間（臺灣高
    等法院暨所屬法院97年法律座談會刑事類提案第39號研討意
    見參照）。
四、按被告於緩起訴期間內，有下列情形之一者，檢察官得依職
    權或依告訴人之聲請撤銷原處分，繼續偵查或起訴：一、於
    期間內故意更犯有期徒刑以上刑之罪，經檢察官提起公訴者
    ；二、緩起訴前，因故意犯他罪，而在緩起訴期間內受有期
    徒刑以上刑之宣告者；三、違背第253 條之2 第1 項各款之
    應遵守或履行事項者，刑事訴訟法第253 條之3 第1 項定有
    明文。據此可知經檢察官為「緩起訴」處分者，於「緩起訴
    」之猶豫期間內，最終是否會被檢察官提起公訴，猶懸而未
    定，亦即「緩起訴」處分於猶豫期間內尚未具有實質之確定
    力，檢察官仍得根據上開規定依職權或依告訴人之聲請，將
    被告「緩起訴」處分撤銷。次按一行為同時觸犯刑事法律及
    違反行政法上義務規定者，依刑事法律處罰之。但其行為應
    處以其他種類行政罰或得沒入之物而未經法院宣告沒收者，
    亦得裁處之。前項行為如經不起訴處分或為無罪、免訴、不
    受理、不付審理之裁判確定者，得依違反行政法上義務規定
    裁處之，此行政罰法第26條第1 項、第2 項亦有規定。而依
    行政罰法第26條明定之一事不二罰原則，其應受行政罰之行
    為如經不起訴處分或為無罪、免訴、不受理、不付審理之裁
    判「確定」者，始得依違反行政法上義務規定裁處之，並未
    明文包括「緩起訴」處分在內，雖「緩起訴」處分之最終使
    被告免於刑事訴追之效果與「不起訴」處分之效果相同，惟
    依行政罰法第26條第2 項之立法意旨，亦必須待緩起訴處分
    實質確定時，被告始最終地確定免於受刑事訴追，原處分機
    關方得為行政裁罰（臺灣高等法院暨所屬法院98年法律座談
    會刑事類提案第24號研討意見參照）。依上開說明，可知檢
    察官為緩起訴處分並命向公益團體捐款者，其捐款解釋上亦
    屬道路交通管理處罰條例第35條第8 項所規定之罰金，監理
    機關雖不得再為行政裁罰，惟若行為人依緩起訴處分所支付
    之捐款金額，未達道路交通管理處罰條例第92條第4 項所定
    最低罰鍰基準規定者，依該條例第35條第8 項之規定，仍得
    於緩起訴實質確定時，被告確定免於受刑事訴追，裁處補繳
    不足最低罰鍰之部分。
五、查異議人有於前揭時地酒醉騎乘重型機車遭警攔停，並施以
    呼氣酒精濃度測試，測得其呼氣酒精濃度達每公升0.57毫克
    ，而有汽車駕駛人酒精濃度超過規定標準之交通違規行為乙
    節，為異議人所不否認，並有臺北市政府警察局98年1 月22
    日北市警交字第AEX502657 舉發違反道路交通管理事件通知
    單附卷可稽，堪認真實。又其同一酒醉駕車之行為，因同時
    觸犯刑法第185 條之3 之公共危險罪，經臺灣臺北地方法院
    檢察署檢察官於98年3 月30日以98年度偵字第4302號為緩起
    訴處分，緩起訴期間為1 年（98年4 月13日起至99年4 月12
    日止），受處分人應向國庫支付2 萬元，並接受法治及交通
    安全講習6 小時，嗣該緩起訴處分於98年4 月13日確定後，
    異議人已於98年5 月27日繳交2 萬元予國庫，並於指定時間
    接受法治及交通安全講習等情，有上開緩起訴處分書、臺灣
    板橋地方法院檢察署自行收納款項收據及臺灣高等法院被告
    前案紀錄表附卷為憑，亦堪認定屬實。異議人前揭同一酒後
    騎車行為，既同時涉犯刑法第158 條之3 之公共危險罪及違
    反道路交通管理處罰條例第35條第1 項第1 款之行政規定，
    其中刑事部分復經臺灣板橋地方法院檢察署檢察官緩起訴處
    分確定，異議人並已依檢察官指示之負擔條件支付緩起訴處
    分金2 萬元，此緩起訴處分附加條件之履行固非刑法所定刑
    罰之種類，但確已影響其財產權權益，具有實質刑罰之效果
    ，應屬行政罰法第26條第1 項「依刑事法律」之刑事處分規
    定及道路交通管理處罰條例第35條第8 項規定之「罰金」，
    另參照違反道路交通管理事件統一裁罰基準表，倘汽車駕駛
    人呼氣酒精濃度達每公升0.55毫克以上而騎乘機車，最低應
    裁罰45,000元，則就其不足部分（即25,000元），仍應予以
    裁罰。次就前揭緩起訴處分所附接受6 小時之法治及交通安
    全講習條件部分，實際上已造成其義務之增加，屬裁罰性之
    不利處分，亦有發生刑事處罰與行政裁罰競合之情形。又該
    命令，目的亦在維護公共交通秩序，與原處分機關令其參加
    道路交通安全講習，性質並無不同，可達到本案處分所欲達
    成之相同行政目的，就行政處分之手段性、目的性而言，顯
    無一事重為裁處之必要，故依行政罰法第26條第1 項前段之
    規定，既已依刑事法律處罰之，即不再施以行政罰，原處分
    機關此部分之裁罰，容非適法。至原處分機關依法吊扣受處
    分人駕駛執照12個月部分，因屬行政罰法第26條第1 項但書
    之「其他種類行政罰」，乃為達維護用路權人生命、身體安
    全之裁罰性不利處分，依行政罰法第26條第1 項但書，仍得
    裁處之。
六、原處分機關雖援引交通部95年7 月17日交路字第0950006986
    號函而略謂：「緩起訴」本質上屬「附條件之不起訴處分」
    ，應有行政罰法第26條第2 項之適用云云。惟按法官依據法
    律獨立審判，憲法第80條定有明文，各機關依其職掌就有關
    法規為釋示之行政命令，法官於審判案件時，固可予以引用
    ，但仍得依據法律，表示適當之不同見解，並不受其拘束；
    司法行政機關所發司法行政上之命令，如涉及審判上之法律
    見解，僅供法官參考，法官於審判案件時，亦不受其拘束（
    司法院大法官會議釋字第216 號解釋參照），是前開交通部
    及法務部函釋，僅得供本院參考，本院並不受其拘束，併此
    敘明。
七、綜上所述，異議人確有在上開時、地，因違反酒後駕駛車輛
    ，經測試呼氣中酒精濃度超過規定標準之違規行為，原處分
    機關依道路交通管理處罰條例第35條第1 項第1 款規定，裁
    處吊扣異議人駕駛執照12個月之其他種類行政裁罰部分，於
    法固無不合。惟就超過25,000元（即原裁罰金額45000 元與
    已繳緩起訴處分金2 萬元之差額）罰鍰部分，及應另再參加
    道路交通安全講習部分，則有違行政罰法第26條第2 項之「
    一事不二罰」之規定，尚難認係允當，應認異議人此部分之
    異議為有理由，惟本案乃一個交通違規行為，罰鍰處分、吊
    扣駕駛執照及應接受道路交通安全講習部分無從區分，從而
    ，應認異議人提起本件異議為有理由，本院自應將原處分撤
    銷，自為裁罰如主文第2 項所示，以期適法。
據上論斷，應依道路交通管理處罰條例第87條第2 項，道路交通
案件處理辦法第20條前段，裁定如主文。
中    華    民    國   100    年    1     月    27    日
                  交通法庭  法  官  楊明佳
以上正本證明與原本無異
如不服本裁定應於送達後5日內向本院提出抗告狀
                            書記官  林金良
中    華    民    國   100    年    1     月    28    日